最高法院刑事判決　　　　　　　　　 111年度台上字第2810號
上　訴　人　林茂青


選任辯護人　王泰翔律師
上列上訴人因違反槍砲彈藥刀械管制條例案件，不服臺灣高等法
院花蓮分院中華民國111 年1月28日第二審更審判決（110年度原
上更一字第7號，起訴案號：臺灣花蓮地方檢察署106年度偵字第
4269號），提起上訴，本院判決如下：
    主  文
上訴駁回。
    理  由
一、按刑事訴訟法第377 條規定，上訴於第三審法院，非以判決
    違背法令為理由，不得為之。是提起第三審上訴，應以原判
    決違背法令為理由，係屬法定要件。如果上訴理由書狀並未
    依據卷內訴訟資料，具體指摘原判決不適用何種法則或如何
    適用不當，或所指摘原判決違法情事，顯與法律規定得為第
    三審上訴理由之違法情形，不相適合時，均應認其上訴為違
    背法律上之程式，予以駁回。
二、本件原審審理結果，認為上訴人林茂青（被訴殺人未遂不另
    為無罪諭知部分，業經判決確定）有其事實欄所載違反槍砲
    彈藥刀械管制條例、恐嚇危害安全各犯行明確，因而維持第
    一審依想像競合犯，從重論處上訴人非法持有可發射子彈具
    殺傷力之槍枝罪刑及諭知沒收之判決，駁回上訴人在第二審
    之上訴，已載敘其調查、取捨證據之結果及憑以認定犯罪事
    實之心證理由，並就上訴人否認犯行之供詞及所辯各語認非
    可採，予以論述。
三、槍砲彈藥刀械管制條例第20條第1 項規定：「原住民未經許
    可，製造、運輸或持有自製之獵槍、魚槍，或漁民未經許可
    ，製造、運輸或持有自製之魚槍，供作生活工具之用者，處
    新臺幣二千元以上二萬元以下罰鍰，本條例有關刑罰之規定
    ，不適用之。」係考量原住民使用獵槍有其文化、生活上之
    需要，故基於保障原住民基本權利及多元文化，對其未經許
    可製造、運輸或持有獵槍等牴觸禁止規範之行為，在法益衝
    突之權衡判斷下，認係社會價值規範應加以容忍之行為，可
    以阻卻刑罰之違法性，而不構成犯罪。惟若未經許可，但符
    合上開規定之自製獵槍，嗣於持有行為繼續中，如有溢出文
    化上或生活上工具之範圍而使用，甚且持供不法用途者，因
    已偏離原住民傳統文化、祭儀或狩獵生活之價值內涵，該阻
    卻違法狀態即遭中止，而具刑罰之違法性。否則，無異容許
    原住民合法製造、運輸或持有槍枝後，即可享有永久不受原
    住民狩獵文化或生活需求節制而恣意使用槍枝之權限，此當
    非社會所認同或允許之權利。
    原審事實認定本件上訴人為阿美族原住民，以不詳方式取得
    可發射金屬具殺傷力之土造長槍 1枝（下稱本案槍枝），供
    為狩獵活動之用，因細故與同居人林玉妹發生爭吵，竟基於
    持有可發射金屬具殺傷力槍枝之犯意，將本案槍枝裝填鋼珠
    及喜德丁後，先朝工寮門外射擊，又接續裝填鋼珠及喜德丁
    後，瞄準林玉妹，向林玉妹表示「看我、看我」，朝林玉妹
    腹部旁之方向射擊，施以恐嚇等情，已詳敘所憑之證據與認
    定之理由；並說明本案槍枝為上訴人未經許可持有具殺傷力
    之簡易長槍，符合上開規定之自製獵槍，然於持槍對林玉妹
    恐嚇之際，顯已偏離原住民傳統文化、祭儀或狩獵生活之價
    值內涵，上訴人縱具有原住民身分，亦無上開阻卻違法規定
    之適用，原判決論以犯非法持有可發射子彈具殺傷力之槍枝
    罪，揆之前開說明，並無不合，所持之法律見解，亦無違誤
    。上訴意旨猶以上訴人持有本案槍枝原本不罰，原判決認其
    於繼續持有期間犯恐嚇罪，從生活工具之用轉為恐嚇之用瞬
    間，即從合法持有槍枝之意思轉為非法持有之意思，而論以
    未經許可持有槍枝之犯行，有違論理法則云云，核係就原審
    已經於判決理由內指駁說明之事項，或猶執陳詞，或徒憑其
    主觀之見解，任意指摘原判決，並非第三審上訴之適法理由
    。
四、本件原判決綜合全部卷證資料，已經敘明上訴人為原住民，
    其持有本案槍枝從事供作生活工具打獵之用，本屬合法，嗣
    與林玉妹因細故發生爭吵，而起意持本案槍枝對林玉妹施以
    恐嚇，自斯時起，其持有行為始為非法，上訴人以本案槍枝
    恐嚇林玉妹僅有一行為，並同時觸犯非法持有可發射金屬具
    殺傷力之槍枝罪及恐嚇罪，為想像競合犯，應從一重論之前
    者處斷，依原判決事實認定及理由說明，並無上訴意旨所指
    判決不適用法則或適用不當之情形。
五、綜上所述，上訴人上開及其餘上訴意旨，無非係就屬原審採
    證認事職權之適法行使及原判決已說明事項，徒憑己見，任
    意指摘為違法，且重為事實之爭執，要難謂為適法之第三審
    上訴理由。是本件上訴違背法律上之程式，應予駁回。上開
    得上訴第三審之上訴，既屬不合法，從程序上駁回，則與上
    開所犯具有想像競合關係之刑法第305 條恐嚇危害安全之輕
    罪（第一審亦為有罪判決），核屬刑事訴訟法第376條第1項
    第1 款所列不得上訴第三審法院之案件，本院無從併為實體
    上審判，均應併予駁回。
據上論結，應依刑事訴訟法第395條前段，判決如主文。
中    華    民    國   111    年    7     月    6     日
                  刑事第九庭審判長法  官  蔡  彩  貞  
                                  法  官  梁  宏  哲  
                                  法  官  周  盈  文  
                                  法  官  蔡  廣  昇  
                                  法  官  鄧  振  球  
本件正本證明與原本無異
                                  書記官
中    華    民    國   111    年    7     月    12    日